臺灣雲林地方法院刑事裁定
111年度毒聲字第403號
聲  請  人  臺灣雲林地方檢察署檢察官
被      告  賴逸軒



上列被告因違反毒品危害防制條例案件，經檢察官聲請送觀察勒
戒（111年度聲觀字第357號、111年度撤緩毒偵字第78號），本
院裁定如下：
    主  文
甲○○施用第二級毒品，應送勒戒處所觀察、勒戒，其期間不得逾
貳月。
    理  由
一、聲請意旨略以：被告甲○○基於施用第二級毒品甲基安非他命
    之犯意，於民國110年5月16日下午3時55分許為警採尿回溯9
    6（聲請書誤載為26，逕予更正）小時內之某時許，在不詳
    地點，以不詳方式，施用甲基安非他命1次。嗣因被告係毒
    品列管人口，於110年5月16日下午3時55分許由警通知到場
    ，經被告同意後採尿送驗，結果呈甲基安非他命陽性反應，
    爰依毒品危害防制條例第20條第3項、第1項及觀察勒戒處分
    執行條例第3條第1項規定，聲請裁定將被告送勒戒處所觀察
    、勒戒等語。
二、按犯毒品危害防制條例第10條之罪者，檢察官應聲請法院裁
    定，或少年法院（地方法院少年法庭）應先裁定，令被告或
    少年入勒戒處所觀察、勒戒，其期間不得逾2月；依前項規
    定為觀察、勒戒或強制戒治執行完畢釋放後，3年後再犯第1
    0條之罪者，適用前2項之規定，毒品危害防制條例第20條第
    1項、第3項分別定有明文。又同條例第2條第3項、第23條第
    2項經修正後，業於109年7月15日施行，分別規定：「依前
    項規定為觀察、勒戒或強制戒治執行完畢釋放後，3年後再
    犯第10條之罪者，適用前2項之規定」；「觀察、勒戒或強
    制戒治執行完畢釋放後，3年內再犯第10條之罪者，檢察官
    或少年法院（地方法院少年法庭）應依法追訴或裁定交付審
    理。」上開所謂「3年後再犯」，只要本次再犯（不論修正
    施行前、後）距最近1次觀察、勒戒或強制戒治執行完畢釋
    放，已逾3年者，即該當之，不因其間有無犯第10條之罪經
    起訴、判刑或執行而受影響（最高法院109年度台上大字第3
    826號裁定意旨參照）。次按檢察官對施用毒品之被告得為
    附命完成戒癮治療之緩起訴處分，而若上開「附命緩起訴」
    處分經撤銷時，自應回復為原緩起訴處分不存在之狀態，由
    檢察官就該次施用毒品行為依法為相關處分，並不能等同曾
    受「觀察、勒戒或強制戒治」之處遇而逕行起訴（最高法院
    110年度台非字第98號判決意旨參照）。
三、經查：　　
　㈠按尿液初步篩檢採用免疫學法，因結構類似之成分亦可能產
    生反應，而呈偽陽性，但初步篩檢陽性檢體需再以氣相層析
    質譜儀法進行確認檢驗，不致有偽陽性結果，此有行政院衛
    生署管制藥品管理局（現改制為行政院衛生福利部食品藥物
    管理署，下同）97年1月21日以管檢字第0970000579號函闡
    釋明確。又依行政院衛生署管制藥品管理局94年12月6日管
    檢字第0940013353號函說明，施用甲基安非他命後，約有70
    %之原施用劑量於24小時內自尿液排出，而施用毒品後欲達
    陽性反應閾值之時間，與使用者之施用劑量、施用方式及頻
    率、飲水多寡、個人體質及代謝情況等因素影響，依個案而
    異，因此無法單由尿液呈現毒品陽性反應推算施用時間距採
    集時間之長短。然而，依美國NIDA monograph 167報告資料
    所示，濫用藥物一般尿液中檢出時間，如施用甲基安非他命
    後尿液可檢出甲基安非他命（閾值500ng/mL）時間介於2至4
    天等情，業經行政院衛生署管制藥品管理局以97年7月1日管
    檢字第0970006063號函釋示在案。從而，參酌上揭函示意旨
    ，施用甲基安非他命後，尿液可檢出甲基安非他命陽性反應
    之檢出時間最長不會超過96小時，此為本院職務上已知之事
    實。　
　㈡被告於警詢及偵查中均否認有何施用甲基安非他命之事實，
    辯稱：我沒有施用安非他命，但可能有誤喝到咖啡包，我之
    前沒有喝過，是在驗尿前不到1個禮拜內喝的，我那時睡覺
    起床很渴，找不到東西喝，剛好桌上有1個飲料包；如果我
    驗出有陽性反應，應該就是喝了這個咖啡包等語（見毒偵卷
    第4頁反面、第24頁）。惟被告於110年5月16日下午3時55分
    許經警採尿送驗，結果呈甲基安非他命陽性反應等情，有立
    人醫事檢驗所濫用藥物尿液檢驗報告（報告日期：110年5月
    31日、原始編號：Z000000000000號）、列管人口基本資料
    查詢、應受尿液採驗人尿液檢體採集送驗紀錄表各1份附卷
    可憑。而被告尿液檢體經送立人醫事檢驗所以液相層析串聯
    式質譜法檢驗，結果呈安非他命、甲基安非他命陽性反應，
    其中安非他命之濃度為886ng/mL、甲基安非他命之濃度為87
    2ng/mL，已高於衛生福利部食品藥物管理署所公告之確認檢
    驗閾值為陽性之標準。本案既然係將被告自行採集、警方當
    面封緘之尿液檢體送驗，鑑定機構採取液相層析串聯式質譜
    法鑑驗，經鑑驗結果呈甲基安非他命陽性反應，代謝物濃度
    更已超出衛生福利部公告之閾值不少，參酌前開函示意旨，
    被告尿液之檢驗結果應無偽陽性反應之疑慮，且足認被告有
    於110年5月16日下午3時55分許為警採尿回溯96小時內之某
    時許，在不詳地點，以不詳方式，施用甲基安非他命1次。
　㈢至於被告所辯上情，本院審酌後認為：1.甲基安非他命為違
    禁物，政府查禁甚嚴，持有、轉讓、販賣甲基安非他命均是
    違法行為，因此行為人多半極秘密行之，一般人要取得甲基
    安非他命實非易事。若非被告有意施用甲基安非他命，多方
    私下探詢甲基安非他命來源，又豈能輕易取得甲基安非他命
    進而施用。是甲基安非他命應是被告特意取得後施用，其辯
    稱：沒有施用甲基安非他命，是誤用等語，顯與常理不合，
    不足採信。2.再者，縱使如被告所辯：其是在施用咖啡包，
    施用到甲基安非他命等語為真。然查，如果被告是施用市售
    包裝完整的咖啡包，上開咖啡包內必定不會含有甲基安非他
    命成分，也就是說，被告是施用內容、成分或來源不明的咖
    啡包。則被告特意施用內容、成分或來源不明的咖啡包時，
    必定已經預見此類咖啡包裡極有可能含有包含甲基安非他命
    在內之違禁物。被告既然已經預見咖啡包內含有甲基安非他
    命，卻仍加以施用，其主觀上對施用甲基安非他命之行為，
    有未必故意甚明。從而，被告前開辯詞，均難憑採，其有如
    聲請意旨欄所載之施用甲基安非他命行為，堪以認定。
四、按毒品危害防制條例第24條規定，該條例第20條第1項及第2
    3條第2項程序，於檢察官先依刑事訴訟法第253條之1第1項
    、第253條之2之規定，為附命完成戒癮治療之緩起訴處分時
    ，不適用之。前項緩起訴處分，經撤銷者，檢察官應依法追
    訴，乃採行「觀察、勒戒」與「緩起訴之戒癮治療」之雙軌
    模式。檢察官依前揭規定為附命完成戒癮治療之緩起訴處分
    前，倘斟酌個案情形，依毒品危害防制條例第20條第1項規
    定聲請法院裁定令被告入勒戒處所觀察、勒戒，尚屬檢察官
    之自由裁量權。惟檢察官對前開雙軌模式之裁量，仍有一定
    界限，如裁量踰越法所容許範圍或有裁量權濫用情形，其自
    由裁量行為亦為違法；裁量濫用者，於表面形式上雖於授權
    範圍內行使權限，然裁量違反目的而悖於比例原則，自須受
    司法審查，惟法院原則上應尊重檢察官職權之行使，僅為有
    限之低密度審查，除檢察官之判斷有違背法令、事實認定有
    誤或其裁量有重大明顯瑕疵外，尚不得任意指為違法（臺灣
    高等法院暨所屬法院106年法律座談會刑事類提案第37號研
    討結果同此結論）。查被告前因施用毒品案件，經本院以10
    0年度毒聲字第138號裁定送觀察、勒戒後，認無繼續施用毒
    品傾向，由臺灣雲林地方法院檢察署（下稱雲林地檢署）檢
    察官以110年度毒偵緝字第77號為不起訴處分確定，於101年
    1月6日釋放出所，迄今被告未再施以觀察、勒戒等情，有臺
    灣高等法院被告前案紀錄表1份存卷可考。被告前開施用甲
    基安非他命犯行，距離其最近1次觀察、勒戒執行完畢後已
    逾3年，依上開說明，檢察官聲請本院裁定令被告入勒戒處
    所觀察、勒戒，於法並無不合。
五、又被告因本件施用毒品之犯行，經雲林地檢署檢察官以110
    年度毒偵字第957號為附命完成戒癮治療之緩起訴處分確定
    ，但被告於緩起訴期間未依通知至雲林地檢署觀護人室追蹤
    輔導及採尿檢驗，且未按時至指定之戒癮治療機構接受門診
    、治療、團體治療，經3次告誡後，仍未履行上開預防再犯
    所為之必要命令，而遭撤銷緩起訴處分等情，有上開案件之
    緩起訴處分書、送達證書、告誡函、雲林地檢署檢察官111
    年度撤緩字第73號撤銷緩起訴處分書在卷足憑，並經本院核
    閱該案相關卷宗無誤。依前揭判決意旨，本件經撤銷緩起訴
    處分後，自應回復為原緩起訴處分不存在之狀態，難認事實
    上已等同接受「觀察、勒戒或強制戒治」執行完畢。又被告
    否認本次施用甲基安非他命之犯行，事後亦未遵守緩起訴處
    分預防再犯所為之必要命令，顯見被告缺乏主動戒絕毒癮之
    決心與意志力，確有必要透過進入勒戒處所施以觀察、勒戒
    之機構內處遇方式協助被告遠離毒品。從而，檢察官聲請裁
    定令被告入勒戒處所施以觀察、勒戒，其裁量並無違法或重
    大明顯瑕疵之處，本件聲請於法有據，應予准許。
六、依毒品危害防制條例第20條第3項、第1項，裁定如主文。
中　　華　　民　　國　　111 　年　　11　　月　　21　　日
                  刑事第七庭  法  官  鄭苡宣
以上正本證明與原本無異。
如不服本裁定，應於裁定送達後5日內向本院提出抗告狀（須附
繕本）。　　
                              書記官  郭美儀
中　　華　　民　　國　　111 　年　　11　　月　　22　　日